臺灣彰化地方法院刑事判決
110年度易字第659號
公  訴  人  臺灣彰化地方檢察署檢察官 
被      告  尤子瑋



選任辯護人  劉豐綸律師（法律扶助律師）
上列被告因竊盜案件，經檢察官提起公訴（110年度偵字第7490
號），本院判決如下：
    主  文
尤子瑋無罪。
    理  由
一、公訴意旨略以：被告尤子瑋於民國110年4月15日20時26分許
    ，從彰化縣彰化市之彰化基督教醫療財團法人彰化基督教醫
    院（下稱彰化基督教醫院）離開後，基於意圖為自己不法所
    有之犯意，前往彰化縣○○市○○街00號旁機車停車場，見被害
    人王麗玉所使用之車牌號碼000-000號機車停放該處，遂趁
    人不注意之際，以自備鑰匙開啟該機車鎖並發動引擎之方式
    ，竊取該機車得手後，作為代步工具並騎乘返回其位於彰化
    縣○○市○○里○○路○段000巷00號之住處。嗣經被害人發現機車
    遭竊而報警，為警於同年月17日23時35分許，在被告上開住
    處前查獲該機車（已發還）。因認被告涉犯刑法第320條第1
    項之竊盜罪嫌等語。
二、按犯罪事實之認定，係據以確定具體的刑罰權之基礎，自須
    經嚴格之證明，故其所憑之證據不僅應具有證據能力，且須
    經合法之調查程序，否則即不得作為有罪認定之依據。倘法
    院審理之結果，認為不能證明被告犯罪，而為無罪之諭知，
    即無刑事訴訟法第154條第2項所謂「應依證據認定」之犯罪
    事實之存在。因此，同法第308條前段規定，無罪之判決書
    只須記載主文及理由。而其理由之論敘，僅須與卷存證據資
    料相符，且與經驗法則、論理法則無違即可，所使用之證據
    亦不以具有證據能力者為限，即使不具證據能力之傳聞證據
    ，亦非不得資為彈劾證據使用。故無罪之判決書，就傳聞證
    據是否例外具有證據能力，本無須於理由內論敘說明（最高
    法院100年度台上字第2980號判決意旨參照）。是以下本院
    採為認定被告無罪所使用之證據，不以具有證據能力者為限
    ，且毋庸論述所使用之證據是否具有證據能力，此先予敘明
    。
三、次按犯罪事實應依證據認定之，無證據不得認定犯罪事實；
    不能證明被告犯罪或其行為不罰者應諭知無罪之判決，刑事
    訴訟法第154條第2項、第301條第1項分別定有明文。次按事
    實之認定，應憑證據，如未能發現相當證據，或證據不足以
    證明，自不能以推測或擬制之方法，以為裁判基礎；又認定
    不利於被告之事實，須依積極證據，苟積極證據不足為不利
    於被告事實之認定時，即應為有利於被告之認定；另認定犯
    罪事實所憑之證據，雖不以直接證據為限，間接證據亦包括
    在內；然而無論直接或間接證據，其為訴訟上之證明，須於
    通常一般之人均不致有所懷疑，而得確信其為真實之程度者
    ，始得據為有罪之認定，倘其證明尚未達到此一程度，而有
    合理之懷疑存在，無從使事實審法院得有罪之確信時，即應
    由法院為諭知被告無罪之判決，此有最高法院40年度台上字
    第86號、30年度上字第816號、76年度台上字第4986號判決
    意旨可資參照。復按告訴人之告訴，係以使被告受刑事訴追
    為目的，是其陳述是否與事實相符，仍應調查其他證據以資
    審認；刑事訴訟法第161條第1項規定：檢察官就被告犯罪事
    實，應負舉證責任，並指出證明之方法。因此，檢察官對於
    起訴之犯罪事實，應負提出證據及說服之實質舉證責任。倘
    其所提出之證據，不足為被告有罪之積極證明，或其闡明之
    證明方法，無從說服法官以形成被告有罪之心證，基於無罪
    推定之原則，自應為被告無罪判決之諭知，此亦有最高法院
    52年度台上字第1300號、92年度台上字第128號判決意旨可
    資參照。
四、公訴意旨認被告涉有上開罪嫌，無非係以證人即被害人於警
    詢及偵訊時之證述、彰化基督教醫院內外、機車停車場監視
    器畫面翻拍照片、路口監視器畫面光碟與翻拍照片、彰化基
    督教醫院110年8月3日一一0彰基病資字第1100800001號覆函
    、車牌號碼000-000號、272-CKP號機車車行紀錄、彰化縣警
    察局彰化分局扣押筆錄、扣押物品目錄表、贓物認領保管單
    、檢察官於110年8月30日就J7N-735號與3GV-951號機車之勘
    驗筆錄（含照片）作為其所憑之論據。訊據被告固坦承伊於
    上揭時、地有騎走被害人機車之事實，惟否認有何竊盜之犯
    行，辯稱：伊母親於110年4月10日車禍在彰化基督教醫院住
    院，因顧慮家人照顧伊母親需要用車，故伊於110年4月13日
    騎乘登記於伊姐姐名下、平日由伊母親所使用之車牌號碼00
    0-000號機車至彰化基督教醫院停車場停放後，再步行回家
    。伊於110年4月15日晚上至醫院照顧伊母親，伊母親要伊離
    開時將前開機車騎回家。因伊有糖尿病，會有低血糖的情形
    ，當時應該是腦缺氧、低血糖，所以才會騎到被害人的機車
    等語（見偵卷第12頁、第169頁至第172頁，本院卷第85頁、
    第209頁）。經查：
　㈠被告於上開時、地，將被害人機車騎走之事實，業據被告自
    陳在卷，此如前述，核與被害人於警詢就此部分證述之情節
    大致相符（見偵卷第25頁至第29頁），並有扣押筆錄、扣押
    物品目錄表、贓物認領保管單、彰化基督教醫院內外、機車
    停車場監視器畫面翻拍照片、路口監視器畫面光碟與翻拍照
    片、蒐證照片附卷可參（見偵卷第33頁至第73頁、第107頁
    至第123頁、第155頁至第165頁、第183頁至第189頁、第197
    頁至第198頁、第201頁至第263頁，光碟置於偵卷後附臺灣
    彰化地方檢察署偵查錄音光碟存放袋內），是此部分之事實
    ，堪予認定。又被告之母林美仁於110年4月10日前往彰化基
    督教醫院急診住院至同年月19日出院，以及車牌號碼000-00
    0號機車於110年4月13日20時41分曾行經彰化市南郭路與博
    愛街口等節，亦有彰化基督教醫院110年8月3日一一0彰基病
    資字第1100800001號函、車牌號碼000-000號機車之車輛詳
    細資料報表、車行紀錄在卷足佐（見偵卷第199頁、第81頁
    、第159頁），堪認被告前開關於因其母住院而將車牌號碼0
    00-000號機車騎至位於彰化市博愛街醫院停車場之辯詞，並
    非虛妄。
　㈡低血糖可能會產生中樞神經的症狀，如注意力無法集中、反
    應遲鈍、思緒可能不清或混亂等，此有中山醫學大學附設醫
    院護理部衛教宣導資料、關於低血糖之網路查詢資料列印畫
    面在卷可稽（見偵卷第191頁至第192頁、第265頁至第266頁
    ）。而被告經鑑定為輕度障礙以及其係第1類注意功能輕度
    功能障礙，其疾病診斷為頭部損傷之後遺症及歸類於他處其
    他疾病所致之失智症一節，此有中華民國身心障礙證明及彰
    化縣衛生局111年1月11日彰衛長字第1110000951號函各1紙
    附卷可證（見偵卷第15頁，本院卷第123頁至第124頁），又
    被告有糖尿病之病史，曾於109年5月9日、16日、110年5月2
    7日，因血糖控制不佳，出現低血糖昏迷送醫急診乙情，亦
    有彰化基督教醫院111年3月31日一一0彰基病資字第1110300
    098號函暨檢附之被告病歷資料存卷足核（見本院卷第139頁
    至第188頁），堪認被告確因低血糖之疾患，而有注意功能
    障礙，嚴重時會昏迷而須送醫之問題。
　㈢公訴意旨雖認依前開機車停車場監視器畫面翻拍照片，可知
    該停車場邊有路燈照射，且被告多半是在觀看停放在該停車
    場內之機車車頭，並非辨識機車車尾之車牌號碼，再依前開
    路口監視器畫面翻拍照片及檢察官於110年8月30日勘驗J7N-
    735號與3GV-951號機車之勘驗結果（見偵卷第271頁至第279
    頁之勘驗筆錄及照片），可知機車外觀、後照鏡、安全帽、
    轉動鑰匙順暢度等均不相同，而認被告並無誤認他人機車與
    自家機車之可能，實係在尋找適合行竊的機車等語，然承前
    說明，被告因上述疾患致其注意功能不如常人，尚難僅以機
    車前揭相異之處，即可遽而推論被告非出於誤認而執意竊取
    他人機車。復參以，依卷附車牌號碼000-000號機車之車行
    紀錄及員警所拍攝之照片3張（見偵卷第156頁、偵卷第49頁
    至第51頁照片編號8至10號），可知被害人機車自110年4月1
    5日20時26分許遭被告從醫院停車場騎往其住處後至員警於1
    10年4月17日23時35分許查獲時止之此段期間，均無任何車
    行紀錄，且被害人機車於員警查獲時，係經停放在被告住處
    門口之鐵捲門外，並無任何掩飾之舉，更難認定被告主觀上
    有竊取他人機車之故意。
　㈣公訴意旨雖又認輕度低血糖時可能會有飢餓、頭暈、心跳加
    速、臉色蒼白、冒冷汗，全身無力等症狀。若無立即處理服
    用含糖的食物，嚴重可能發生意識不清、抽筋或昏迷等情，
    有相關查詢資料在卷可佐，從卷內監視器畫面（包含彰化基
    督教醫院、本件機車停車場及路口）可知被告走路步伐快速
    、騎車動作正常，又能安然返家而無闖紅燈或引發車禍事故
    的情況等情，難以採信其當時有低血糖症狀而影響其辨別車
    輛之能力。然被告確經鑑定有注意功能輕度障礙，此如前述
    ，難認必須達到意識不清之程度，始可能影響至其辨別車輛
    之能力，亦無法僅憑因注意功能輕度障礙而誤認機車一節，
    即可逕自推論出被告必定無法正常行走及騎乘機車。
　㈤另公訴意旨認依卷附車牌號碼000-000號、272-CKP號機車之
    車行紀錄（見偵卷第159頁、第164頁），可知自110年4月15
    日12時22分37秒起至4月16日16時24分19秒許止，前開2輛機
    車之行車軌跡相同，意即均同時、同地出現在相同路口等語
    ，然車牌號碼000-000號機車於前述之110年4月13日20時41
    分曾行經彰化市南郭路與博愛街口後，迄至同年月17日17時
    7分許再有1筆車行紀錄止，期間均無任何車行紀錄，故公訴
    意旨所指前開2輛機車自110年4月15日12時22分37秒起至4月
    16日16時24分19秒許止之行車軌跡相同一詞，核與卷附車行
    紀錄不符，顯有誤認。
五、綜上所述，本院經調查結果，被告涉犯竊盜罪嫌，在客觀上
    未達於通常一般人均不致有所懷疑，得確信其為真實之程度
    ，而尚有合理之懷疑存在，本院自無從形成被告有罪之確信
    。此外，檢察官亦未提出其他積極證據足資證明被告確有其
    指訴之犯行，依前揭條文及判例意旨，自應對被告諭知無罪
    之判決。
據上論斷，應依刑事訴訟法第301條第1項前段，判決如主文。
本案經檢察官朱健福提起公訴，檢察官黃建銘到庭執行職務。 
中　　華　　民　　國　　111 　年　　6 　　月　　15　　日
                  刑事第七庭  法  官  巫美蕙
以上正本證明與原本無異。
如不服本判決應於收受判決後20日內向本院提出上訴書狀，並應
敘述具體理由；其未敘述上訴理由者，應於上訴期間屆滿後20日
內向本院補提理由書（均須按他造當事人之人數附繕本）「切勿
逕送上級法院」。
告訴人或被害人對於判決如有不服具備理由請求檢察官上訴者，
其上訴期間之計算係以檢察官收受判決正本之日期為準。
中　　華　　民　　國　　111 　年　　6 　　月　　15　　日
                              書記官  林婷儀